臺灣桃園地方法院刑事判決　　　　　　 99年度簡上字第661號
上　訴　人
即　被　告　呂學儒
上列上訴人即被告因詐欺案件，不服本院中華民國99年6 月30日
99年度壢簡緝字第1 號第一審簡易判決（原聲請簡易判決處刑案
號：98年度偵字第22444 號），提起上訴，經本院管轄之合議庭
改依第一審通常程序審理，判決如下：
    主  文
原判決撤銷。
呂學儒無罪。
    理  由
一、聲請簡易判決處刑意旨略以：被告呂學儒可預見提供行動電
    話門號予姓名年籍不明人士，將可能遭用以進行各種詐騙他
    人之用途，仍不違其本意，竟基於幫助詐欺之犯意，於98年
    4 月22日下午5 時許前某時，在臺灣地區某不詳地點，將謝
    健立所申辦之0000000000號行動電話號碼，提供予某年籍不
    詳之人。嗣該人所屬詐騙集團之成員，即於98年4 月22日下
    午5 時許，以莊曉青之名義，在奇摩拍賣網站上刊登拍賣演
    唱會門票之訊息，並留下上開0000000000號行動電話號碼作
    為聯繫之用，使鍾青禾陷於錯誤，以提款機將新臺幣（下同
    ）9,000 元（另有17元為轉帳手續費，聲請簡易判決處刑書
    誤載為9,017 元），轉匯至蕭學翔所有之臺灣銀行桃園分行
    帳號000000000000號帳戶內（蕭學翔涉案部分，由臺灣桃園
    地方法院98年度壢簡字第2867號另案審理中）。嗣鍾青禾發
    覺被騙，報警處理。因認被告呂學儒涉犯刑法第30條第1 項
    、第33 9條第1 項詐欺取財罪嫌云云。
二、按犯罪事實應依證據認定之，無證據不得認定犯罪事實。又
    不能證明被告犯罪者，應諭知無罪之判決，刑事訴訟法第15
    4 條第2 項、第301 條第1 項分別定有明文。又事實之認定
    ，應憑證據，如未能發現相當證據，或證據不足以證明，自
    不能以推測或擬制之方法，以為裁判基礎。再認定不利於被
    告之事實，須依積極證據，苟積極證據不足為不利於被告事
    實之認定時，即應為有利於被告之認定，更不必有何有利之
    證據。而認定犯罪事實所憑之證據，雖不以直接證據為限，
    間接證據亦包括在內；然而無論直接或間接證據，其為訴訟
    上之證明，須於通常一般之人均不致有所懷疑，而得確信其
    為真實之程度者，始得據為有罪之認定，倘其證明尚未達到
    此一程度，而有合理之懷疑存在，致無從為有罪之確信時，
    即應為無罪之判決。又刑事訴訟法第161 條第1 項規定：檢
    察官就被告犯罪事實，應負舉證責任，並指出證明之方法。
    因此，檢察官對於起訴之犯罪事實，應負提出證據及說服之
    實質舉證責任。倘其所提出之證據，不足為被告有罪之積極
    證明，或其指出證明之方法，無從說服法院以形成被告有罪
    之心證，基於無罪推定之原則，自應為被告無罪之判決（最
    高法院30年度上字第816 號、40年度臺上字第86號、76年度
    臺上字第4986號、92年度臺上字第128 號判例意旨參照）。
    經核本件聲請簡易判決處刑意旨認被告呂學儒涉犯幫助詐欺
    取財罪嫌，無非係以證人謝健立、鍾清禾之證述，及行動電
    話門號0000000000號通聯調閱查詢單等件，為其主要論據。
三、證據能力部分
（一）按被告以外之人於審判外之言詞或書面陳述，除法律有規
      定者外，不得作為證據；被告以外之人於偵查中向檢察官
      所為之陳述，除顯有不可信之情況者外，得為證據；被告
      以外之人於檢察事務官、司法警察官或司法警察調查中所
      為之陳述，與審判中不符時，其先前之陳述具有較可信之
      特別情況，且為證明犯罪事實存否所必要者，得為證據；
      再被告以外之人於審判外之陳述，雖不符刑事訴訟法第15
      9 條之1 至第159 條之4 之規定，而經當事人於審判程序
      同意作為證據，法院審酌該言詞陳述或書面陳述作成時之
      情況，認為適當者，亦得為證據。當事人、代理人或辯護
      人於法院調查證據時，知有第159 條第1 項不得為證據之
      情形，而未於言詞辯論終結前聲明異議者，視為有前項之
      同意，刑事訴訟法第159 條第1 項、第159 條之1 第2 項
      、第15 9條之2 、第159 條之5 分別定有明文。又刑事訴
      訟法第15 9條之2 所謂「具有較可信之特別情況」，應依
      陳述人於陳述時之「外部情況」是否具有可信性決定之，
      所謂「外部情況」係指就詢問有無出於不正方法、陳述是
      否出於非任意性、有無違反法定障礙事由期間不得詢問及
      禁止夜間詢問之規定、詢問時是否踐行應先告知義務、警
      詢筆錄所載與錄音或錄影內容是否相符等情，且必須依據
      陳述人之觀察、記憶、表達是否正確、陳述人有無虛偽陳
      述之動機，及對照同一待證事項之其他經過詰問證人之證
      述是否相同，有無矛盾之處而加以綜合決定（最高法院94
      年度臺上字第1653號判決意旨參照）。經查：
   1、證人即行動電話門號0000000000號之名義申請人謝健立於
      警詢時所為之證述，對被告呂學儒而言，亦屬傳聞證據。
      惟查，該警詢過程查無違法取證之瑕疵存在，是證人謝健
      立於警詢中之證述堪認係出於其自由意志。另查，本院審
      理中業已傳喚謝健立到庭作證，並准許被告呂學儒對證人
      謝健立當庭及先前陳述進行詰問，此有本院審判筆錄在卷
      可考。即已賦予被告呂學儒對於證人謝健立對質詰問機會
      ，因之，參諸刑事訴訟法159 條規定之立法意旨原即在保
      障被告之對質詰問權以觀，證人謝健立於審判外之警詢中
      所為之證述既已經被告呂學儒於本院審理中經交互詰問予
      以核實，則其於審判外陳述與審判中之證述意旨相符之部
      分，其屬傳聞證據之瑕疵，應已治癒，業可認非仍屬傳聞
      ，而已無依該條規定排除之必要，是此部分應認具證據能
      力。
   2、至證人鍾清禾於警詢中所為證述，雖亦屬傳聞證據，惟該
      警詢過程均查無違法取證之瑕疵存在，上開證人於警詢中
      之證述係出於其自由意志。又被告呂學儒於本院準備程序
      中，就證人鍾清禾於警詢中證述之證據能力並未表示意見
      ，且未於本院言詞辯論終結前表示異議，本院審酌證人鍾
      清禾自稱係遭以行動電話門號0000000000號為聯絡電話、
      自稱「莊曉青」之人透過在YAHOO 奇摩拍賣交易平臺上刊
      登廣告詐稱販售演唱會門票之方式詐欺取財得手之被害人
      ，其證詞對認定犯罪事實之存否有其必要性，依前開證述
      作成時之情況，認以其為證據，核屬適當，是依刑事訴訟
      法第159 條之5 之規定，認有證據能力。
（二）本件認定聲請簡易判決處刑書所載之犯罪事實存否所引用
      之威寶電信股份有限公司100 年2 月25日威（客）字第11
      0225-05 號函及函附之行動電話門號0000000000、000000
      0000號「行動電話預付卡服務申請書」2 份、YAHOO 奇摩
      拍賣網站網頁列印資料、行動電話門號0000000000號通聯
      調閱查詢單、臺灣銀行桃園分行98年5 月11日桃園營字第
      09850013041 號函檢附之蕭學翔上開帳戶開戶資料及存摺
      交易往來明細等證據，檢察官及被告呂學儒均未主張排除
      其證據能力，且迄於本院言詞辯論終結前均未表示異議，
      本院審酌前上揭物品並無證據證明係公務員違背法定程序
      所取得，且與本案具關聯性，是認本件引用之上開證據，
      均有證據能力。
四、訊據被告呂學儒固坦承確有於98年4 月9 日某時，受其所任
    職之桃園縣蘆竹鄉○○路143 號「威寶電信蘆竹中正特約服
    務中心」（下稱威寶門市）同事莊桂芳之託，將謝健立與其
    妻許美春於前一日即98年4 月8 日晚間前往威寶門市時，由
    莊桂芳請渠2 人在「申請人簽章欄」內各自簽妥姓名之「行
    動電話預付卡服務申請書」（下稱易付卡申請書）2 份上，
    詳填各該易付卡申請書上「申請人簽章欄」以外之欄位，並
    在謝健立之申請書上登載行動電話號碼0000000000號、SIM
    識別碼0000000000000 號；在許美春之申請書上登載行動電
    話號碼0000000000號、SIM 識別碼0000000000000 號，嗣並
    將2 份易付卡申請書傳真至威寶總公司而開通上開2 門號之
    事實，惟否認有何幫助詐欺之犯行，辯稱：上開2 門號的SI
    M 卡開通後，我就將SIM 卡放置在門市裡專門放置已開通門
    號SIM 卡的櫃子，後來有天我休假，莊桂芳打電話來問我卡
    片在哪裡，我說應該在櫃子裡，後來我休完假回公司，大家
    一起找，還是找不到，才知道卡片不見了。案發期間威寶門
    市的店員除了我，還有莊桂芳及代理店長李奇威，我不知道
    卡片是誰拿走的，之後幫忙把上開2 門號辦理停話的人也是
    我，也不知道為何門號0000000000號的SIM 卡會變成是我拿
    出去給歹徒的等語。經查：
（一）證人謝健立與其妻許美春前於98年4 月8 日前往址設桃園
      縣蘆竹鄉○○路143 號之威寶電信蘆竹中正特約服務中心
      （下稱威寶門市）申辦無線網卡，當天威寶門市內有莊桂
      芳、呂學儒及代理店長李奇威，承辦人莊桂芳向2 人表示
      表示可贈送2 張「威寶旺卡」之易付卡門號，經謝健立、
      許美春同意後，莊桂芳即向2 人解釋因當日門市已無易付
      卡，故請謝健立、許美春先行於2 份「行動電話預付卡服
      務申請書」（下稱易付卡申請書）上「申請人簽章欄」內
      各自簽署姓名，嗣於翌日再前來威寶門市領取卡片，謝健
      立、許美春遂依指示簽名後離去。嗣莊桂芳即將謝健立、
      莊桂芳所簽署之易付卡申請書2 份，放置於威寶門市內資
      料夾中，並於98年4 月9 日上午某時，囑咐在場之呂學儒
      、李奇威待易付卡到貨後，即將之開通並通知謝健立、莊
      桂芳前來領取。而許美春於98年4 月9 日下午某時前往威
      寶門市欲領取易付卡時，威寶門市員工並未交付易付卡與
      許美春，其後許美春復行前往威寶門市數次，均未能取得
      其與謝健立分別以渠2 人之名義所申辦之易付卡，嗣許美
      春即向莊桂芳表示遲未取得其答應贈送之SIM 卡2 張，莊
      桂芳則以提供謝健立、許美春無線上網儲值卡之方式彌補
      該2 人，此後莊桂芳即未曾追究上開SIM 卡之下落之事實
      ，業據證人謝健立、許美春、莊桂芳於本院審理中證述在
      卷，且有威寶電信股份有限公司100 年2 月25日威（客）
      字第110225-05 號函及函附之行動電話門號0000000000、
      0000000000號「行動電話預付卡服務申請書」2 份在卷可
      稽，堪以認定。
（二）次查，上開謝健立、許美春於98年4 月8 日所簽署之易付
      卡申請書2 份，當日即由承辦人莊桂芳將謝健立、許美春
      之身分證、健保卡正反面影本黏貼於其上。嗣於98年4 月
      9 日某時，威寶門市有易付卡到貨後，呂學儒即依莊桂芳
      之指示，而詳填上開2 份易付卡申請書上「申請人簽章欄
      」以外之欄位，並在謝健立之申請書上登載行動電話號碼
      0000000000號、SIM 識別碼0000000000000 號；在許美春
      之申請書上登載行動電話號碼0000000000號、SIM 識別碼
      0000000000000 號，嗣並於同日下午4 時20分許，將2 份
      易付卡申請書傳真至威寶總公司而開通上開2 門號，而上
      開2 門號嗣於98年4 月23日，由呂學儒應謝健立及許美春
      之要求而辦理停話之事實，亦據被告呂學儒於本院100 年
      7 月14日審理中供承在卷，且有前開威寶電信股份有限公
      司100 年2 月25日威（客）字第110225-05 號函所載門號
      開通時間及函附之行動電話門號0000000000、0000000000
      號「行動電話預付卡服務申請書」2 份附卷可憑，亦堪認
      定。
（三）再查，某真實姓名年籍不詳自稱「莊曉青」之人，於98年
      4 月22日下午2 時23分許，以帳號「ivy8797 」在YAHOO
      奇摩拍賣交易平臺上刊登廣告詐稱販售演唱會門票，並留
      下行動電話門號0000000000號供聯絡使用，使鍾清禾信以
      為真而購買，並於98年4 月22日晚間9 時44分許，以門號
      0000000000號行動電話撥打「莊曉青」所刊登之前開門號
      0000000000號與「莊曉青」聯繫，並依「莊曉青」之指示
      ，於98年4 月23日上午7 時30分許，以網路ATM 匯款9,00
      0 元至蕭學翔所申設之臺灣銀行桃園分行帳號0000000000
      00號帳戶，而詐得前開款項得手，嗣鍾清禾於匯款後，分
      別再於同日上午7 時45分許、下午1 時34分以相同手機撥
      打「莊曉青」所留之上開門號，惟「莊曉青」之電話已無
      法接通，且其遲未取得所購之演唱會門票，始知受騙之事
      實，業據證人鍾清禾於警詢中證述在卷，並有YAHOO 奇摩
      拍賣網站網頁列印資料、行動電話門號0000000000號通聯
      調閱查詢單、臺灣銀行桃園分行98年5 月11日桃園營字第
      09850013041 號函檢附之蕭學翔上開帳戶開戶資料及存摺
      交易往來明細等件在卷可參，堪認屬實，是本案由被告呂
      學儒所開通之門號0000000000號行動電話，確遭「莊曉青
      」持以作為詐欺取財犯行之工具，亦堪認定。是以，本件
      爭點厥為前開門號0000000000號行動電話，是否係由被告
      呂學儒交付與詐欺犯嫌使用，而幫助其遂行詐欺取財犯行
      。
（四）經查，被告呂學儒固為開通行動電話門號0000000000號之
      人，且被告呂學儒於警詢、原審訊問時及本院審理中，就
      其是否受莊桂芳之託辦理前開門號之開通、如何經手前開
      門號SIM 卡等節，先於警詢中辯稱：「莊桂芳小姐有交給
      我謝健立申辦威寶旺卡之申請書及預付卡卡片，我於98年
      4 月9 日10時30分到店內上班時就將該預付卡開通，我通
      知客戶謝健立前來領取預付卡，他並未前來領取。」云云
      、後於原審訊問時改稱：「當天我沒有拿預付卡給客人，
      因為當天沒有開通，我也不清楚這門號何時開通的，我當
      天只是幫莊桂芳拿文件給客人簽名，是莊桂芳通知謝健立
      來領取預付卡。」云云，所供前後不一。惟查，被告呂學
      儒本無自證己罪之義務，是倘公訴人所舉積極證據尚不足
      認定被告呂學儒確有將門號號之SIM 卡交付「莊曉青」俾
      供其作為詐欺取財工具之用之事實，則殊無從僅以被告呂
      學儒所供前後矛盾乙節，即認被告呂學儒有何幫助詐欺取
      財之犯行。而查：
   1、本件公訴意旨認被告呂學儒涉有前揭犯嫌，所憑依據無非
      證人謝健立、鍾清禾之證述及行動電話門號0000000000號
      通聯調閱查詢單，惟徒以謝健立所稱其未曾取得門號0000
      000000號SIM 卡、鍾清禾所證其遭持用0000000000號行動
      電話門號之人詐欺取財，及前開通聯調閱查詢單所示鍾清
      禾確曾以其門號0000000000號行動電話與行動電話門號00
      00000000號有所通聯之情，何以即足認門號0000000000號
      SIM 卡1 張係由被告呂學儒交付與該自稱「莊曉青」之人
      使用，起訴書均未見論證，是公訴人此部分所認，已屬速
      斷。
   2、再者，被告呂學儒於警詢、原審訊問時及本院審理中，均
      迭次供稱威寶門市內另有放置已開通易付卡之櫃位等語明
      確，所供核與證人莊桂芳於本院審理中所證：「我們易付
      卡跟一般月租型門號的SIM 卡，在開通之後客人還沒有來
      拿之前，放置的位置不一樣，我記得月租型的只有像信用
      卡的大小，所以好像會放在抽屜，易付卡好像會放在櫃台
      另外一個地方，因為易付卡外包裝比較大。放已經開通的
      SIM 卡的地方沒有上鎖，因為可能李奇威的客人回來拿，
      上面有寫客人的名字或電話，就會拿給客人，所以也不會
      鎖起來。」等語，互核相符，堪以認定。是被告呂學儒所
      辯其將門號0000000000號、0000000000號分別以謝健立、
      許美春之名義開通後，係將該門號SIM 卡放於威寶門市內
      專供放置已開通易付卡之櫃位一節，當非全屬子虛。而本
      案發生期間，店內人員除被告呂學儒、店員莊桂芳外，尚
      有代理店長李奇威一情，復據被告呂學儒及證人謝健立陳
      明在卷，是除被告呂學儒外，證人莊桂芳及代理店長李奇
      威亦均有拿取上開已開通門號SIM 卡之機會及可能，亦堪
      認定。然查，公訴意旨就被告呂學儒開通上開2 門號後，
      何以竟可即認該2 門號之SIM 卡未曾遭威寶門市內其他員
      工所取得一節，均未舉出任何積極證據以佐其說，而僅率
      認被告呂學儒既為開通前開門號之人，則必然亦為最後接
      觸本案門號SIM 卡之人，復據以推認該門號當係被告呂學
      儒交付與詐欺犯嫌「莊曉青」使用，所認顯無所據，尚難
      逕採。
   3、再查，證人謝健立於警詢中證稱：「店內之服務人員李奇
      威先生於我辦理停話之前因為該2 張電信門號遺失感到很
      抱歉，就拿2 張沒門號之威寶旺卡給我。」等語在卷，而
      於本院審理中證稱：「那2 張空卡不是我拿回來，是我太
      太許美春拿回來的，我太太當初是告訴我是瘦瘦的先生拿
      給她的。我對呂學儒比較有印象，他比較胖。在警局時我
      只知道拿空卡的人姓李，木子李，後來警察打電話去問他
      。這2 張空卡一樣是易付卡，但不是我與我太太的名字，
      我太太告訴我說，那位先生說我們的卡不見了，就拿2 張
      不是我們的卡給我們。」等語甚明，而證人許美春亦於本
      院審理中證稱：「在庭的被告呂學儒我會覺得他有點胖，
      另一個好像比較瘦一點，好像有一個姓李，我不是很確定
      。我先生說『我太太當初是告訴我是瘦瘦的先生拿給她的
      』，我想可能是我有跟我先生講，但是我不確定我有沒有
      跟我先生說是瘦瘦的，我當下回來可能有跟我先生講這件
      事情，但是現在我無法想起那麼多。」等語在卷。經查，
      證人謝健立與被告呂學儒及威寶門市店員李奇威均素昧平
      生，而其與其妻許美春於98年4 月8 日前往威寶門市辦理
      無線網卡之申請時，既均曾目睹呂學儒、李奇威2 人同在
      店內，且2 人均認被告呂學儒身型較胖，是倘非許美春確
      曾自威寶門市攜回申辦人不詳之SIM 卡2 張，且向謝健立
      告知交付2 張不詳SIM 卡之人為身型較瘦之男性員工，則
      謝健立殊無竟杜撰此段虛情以迴護被告呂學儒之必要。再
      者，證人謝健立於警詢中曾證稱：「我並於98年4 月23日
      將我名下及我太太名下所申辦，一直沒有拿到的威寶旺卡
      （俗稱易付卡），由店內服務人員呂先生辦理停話。但店
      內服務人員李奇威於我辦理停話前，因對該2 張門號遺失
      感到很抱歉，就拿2 張沒有門號的威寶旺卡給我。」等語
      ，而明確區分為其與其妻辦理前開門號0000000000號、00
      00000000號停話之人為被告呂學儒，而交付不詳易付卡2
      張之人則為李奇威，益徵證人謝健立所證於威寶門市內將
      申辦人不詳之易付卡2 張交付與其妻許美春之人為身型較
      瘦之李奇威一節，顯非因誤認所致，而堪信為真。經查，
      申辦行動電話門號既需提供本人相關身分資料，堪認行動
      電話門號之專屬性甚高，而財產犯罪之犯嫌多係利用他人
      電話門號以躲避警方之追蹤、查緝，此迭經媒體廣為披載
      、報導，而為具通常社會經驗之人所得知悉，是衡諸常理
      ，若非與本人有密切關係，當不致提供個人所申辦之行動
      電話門號予他人使用，一般人更不致有隨時持有多個申辦
      名義人不詳之行動電話門號以便隨時提供他人替換使用之
      可能，而李奇威身為威寶門市代理店長，對前開行動電話
      門號使用之社會常態更無不知之理，然其竟執有來源不明
      之易付卡門號，甚且輕率以該申辦人不詳之易付卡門號SI
      M 卡交付與謝健立、許美春，以作為渠2 人之名義所申辦
      之門號SIM 卡因故去向不明之補償，其情顯有蹊蹺。況且
      ，證人莊桂芳於本院審理中證稱：「（審判長問：可是後
      來謝健立怎麼講說你們店裡面的李奇威送他兩張SIM 卡，
      說是別人申請的，這件事妳是否知道？）我不知道。（審
      判長問：易付卡的門號可以這樣送來送去的嗎？）不行啊
      ，他怎麼會送他那個。我不知道這件事情。（審判長問：
      兩個證人都說送他們兩張SIM 卡，叫他們拿回去用？）我
      不知道這件事情。（審判長問：易付卡SIM 卡可以這樣送
      嗎？）如果我名下有易付卡的話，我不會拿去送人。（審
      判長問：謝健立還說是別人的名字？）那我就不清楚李奇
      威是哪裡來的，基本上不太有可能會這樣。」等語在卷，
      揆諸證人莊桂芳上開所證，李奇威前開交付謝健立、許美
      春2 張非渠2 人之名義所申辦之易付卡之舉，顯係在證人
      莊桂芳不知情之情形下所為。然李奇威上開所為，倘非係
      因本身於前開易付卡遺失一事上犯有過誤，故意在以此方
      式息事寧人，而僅係為替證人莊桂芳解決其所經辦客戶之
      門號SIM 卡遺失之困境，則焉有竟對證人莊桂芳隱瞞之必
      要？是以，李奇威交付2 張申辦人不詳之易付卡門號與謝
      健立、許美春之原因及目的為何，實均有可疑。
   4、末查，被告呂學儒於原審訊問時及本院審理中所辯其曾於
      休假期間接獲莊桂芳來店詢問卡片何在，其告知莊桂芳該
      卡片應係放在平常放置易付卡的位置，惟莊桂芳仍表示遍
      尋不著，其即要求莊桂芳再仔細尋找，莊桂芳仍稱找不到
      、遺失了，嗣其休假結束返回公司，大家一起找，仍然找
      不到上開門號SIM 卡，才知道卡片確實不見等語，亦核與
      證人莊桂芳於本院審理中所證：「我記得找卡片那天呂學
      儒不在，我打電話問呂學儒卡片放在哪裡，後來我找不到
      ，他來也找不到，才知道卡片找不到。我記得李奇威說卡
      片他不知道，我確定我與店長林姿怡有找，呂學儒也有，
      找不到之後，後續的處理是林姿怡、我、呂學儒3 人在討
      論。這件事我對李奇威比較沒有印象，我沒有問他什麼。
      」等語，互核一致，而堪信為真。經查，證人莊桂芳於接
      獲許美春之通知，表示其並未取得莊桂芳所贈送之SIM 卡
      2 張後，即打電話詢問被告呂學儒該SIM 卡何在，而被告
      呂學儒於接獲莊桂芳之詢問後，非僅告知莊桂芳該SIM 卡
      擺放之位置，更於休假結束後即返回威寶門市協助尋找，
      並與店長林姿怡及證人莊桂芳商討後續處理方式。反觀案
      發當時之代理店長李奇威，於莊桂芳發覺前開門號SIM 卡
      2 張不知所蹤後，非僅全然隱瞞其先前即已因許美春向其
      表示未曾拿到所申辦之門號SIM 卡，而交付不詳來源門號
      SIM 卡2 張與許美春代用之事實，更罔顧本案係發生於其
      擔任代理店長之期間，無視其身為代理店長所應肩負之管
      理全店業務狀況之責，而在SIM 卡尋找及後續處理等補救
      事宜上均置身事外，宛若事不關己。益徵李奇威於謝健立
      、許美春所申辦之門號0000000000號、0000000000號無端
      消失一事上所處之地位，恐另有隱情。
（五）綜上，案發期間之威寶門市代理店長李奇威經本院多次傳
      喚均未到庭，而其就本件證人謝健立、許美春2 人名義所
      分別申辦之門號0000000000號、0000000000號易付卡SIM
      卡於開通後即不知所蹤一事，其應變處理過程既均有前述
      悖於常理之情，而容有可疑之處，另本案公訴人復未舉出
      任何積極證據足認門號0000000000號號SIM 卡係被告呂學
      儒交付與詐欺犯嫌「莊曉青」所使用，是自不得僅以前開
      門號為被告呂學儒所負責開通一事，即認被告呂學儒有何
      幫助「莊曉青」為前揭詐欺取財犯行之情。
五、綜上所述，公訴人所提出之證據尚無足使本院對被告呂學儒
    涉犯幫助詐欺取財罪嫌一節，形成無合理可疑之確信。此外
    ，本院復查無其他積極證據足資證明被告呂學儒確有公訴人
    所指上開犯行，此部分核屬不能證明被告犯罪。揆諸首揭法
    條、判例要旨及說明，應諭知被告呂學儒無罪之判決。原審
    未察，遽對被告論罪科刑，尚非允洽，被告上訴意旨以其無
    犯罪行為，指摘原審判決不當，為有理由，自應由本院將原
    判決撤銷，改諭知被告無罪，以資適法。
六、末按檢察官聲請簡易判決處刑之案件，經法院認為有刑事訴
    訟法第451 條之1 第4 項但書規定之情形者，應適用通常程
    序審判之；對於簡易判決之上訴，準用刑事訴訟法第3 編第
    1 章及第2 章之規定，是管轄第二審之地方法院合議庭受理
    簡易判決上訴案件，應依通常程序審理，認案件有同法第45
    2 條規定之情形者，應撤銷原判決，逕依通常程序為第一審
    判決，刑事訴訟法第452 條、法院辦理刑事訴訟簡易程序案
    件應行注意事項第14條分別定有明文。本件既應對於上訴人
    即被告為無罪判決之諭知，本不得適用刑事訴訟法第七編所
    定之簡易程序對其論罪科刑，而應依刑事訴訟法第452 條規
    定適用通常程序審判，故本院本件所為判決，係依據上開規
    定適用第一審通常程序而為之第一審通常程序判決，併予敘
    明。
據上論斷，應依刑事訴訟法第452 條、第455 條之1 第3 項、第
369 條第1 項前段、第301 條第1 項，判決如主文。
本案經檢察官王齡梓到庭執行職務。
中    華    民    國    100    年    8    月     4    日
                  刑事第十一庭審判長法  官  蔡榮澤
                                    法  官  汪曉君
                                    法  官  林蕙芳
以上正本證明與原本無異。
如不服本判決應於收受判決後10日內向本院提出上訴書狀，並應
敘述具體理由。其未敘述上訴理由者，應於上訴期間屆滿後20日
內向本院補提理由書( 均須按他造當事人之人數附繕本) 「切勿
逕送上級法院」。
                                    書記官  莊凱男
中    華    民    國   100    年    8     月    15    日